臺灣高等法院高雄分院民事判決　　　　　 95年度上字第113號
上　訴　人　乙○○
訴訟代理人　甲○○
被 上訴 人　己○○
　　　　　　丁○○○
共　　　同
訴訟代理人　戊○○
　　　　　　丙○○
上列當事人間請求損害賠償事件，上訴人對於民國95年5 月25日
臺灣高雄地方法院93年度訴字第2730號第一審判決提起上訴，本
院於96年3月28日言詞辯論終結，判決如下：
    主  文
原判決關於命上訴人給付被上訴人己○○超過新台幣貳拾捌萬伍
仟捌佰貳拾參元本息部分、被上訴人丁○○○超過新台幣壹拾陸
萬伍仟玖佰陸拾貳元本息部分，及訴訟費用之裁判，均廢棄。
上開廢棄部分，被上訴人在第一審之訴駁回。
其餘上訴駁回。
第一、二審訴訟費用由上訴人負擔十分之二，由被上訴人己○○
負擔十分之六，其餘由被上訴人丁○○○負擔。
    事實及理由
一、被上訴人主張：上訴人於民國91年10月9 日深夜與被上訴人
    之子游勝帆至高雄市民生醫院附近之「長堤」PUB 店飲酒，
    迄至翌日凌晨3 時40分許離開「長堤」PUB 時，上訴人明知
    其飲酒後已至不能安全駕駛動力交通工具之程度，竟仍騎乘
    游勝帆所有之車牌號碼PTU-868 號重型機車搭載游勝帆，沿
    高雄市苓雅區○○○路由南往北方向行駛，途經高雄師範大
    學大門口以北50公尺處時，本應注意行車狀況，且無不能注
    意之情事，詎因酒後注意力不佳而疏未注意，先擦撞左側道
    路安全島，人車倒地，致受有頭部外傷、顱骨骨折、顱內出
    血等傷害，送醫急救不治死亡，被上訴人己○○已支出殯葬
    費25萬元。又被上訴人為游勝帆之父、母，分別受有扶養費
    22萬1645元、23萬1923元，及精神慰撫金各150 萬元之損害
    ，應由上訴人負損害賠償責任。己○○得請求賠償197 萬
    1645元（250000+221645+0000000=0000000） ，丁○○○得
    請求賠償173 萬1923元（0000000+0000000=0000000） ，爰
    依侵權行為法則，求為判決上訴人應如數給付，並加計自起
    訴狀繕本送達翌日起至清償日止之法定遲延利息。
二、上訴人則以：肇事當時係游勝帆騎乘上開重機車搭載上訴人
    ，而非上訴人騎乘上開重機車搭載被害人，故上訴人並無過
    失，縱認上訴人有過失，被上訴人亦與有過失，且被上訴人
    已領取強制責任保險金，應由賠償金額中扣除等語，資為抗
    辯。
三、原審判決上訴人應給付被上訴人己○○98萬5823元、被上訴
    人丁○○○86萬5962元，及均自93年11月4 日起至清償日止
    ，按週年利率5%計算之利息，並駁回被上訴人其餘之訴。上
    訴人於本院聲明：(一)原判決不利於上訴人部分廢棄。(二)上開
    廢棄部分，被上訴人在第一審之訴駁回。被上訴人於本院聲
    明：上訴駁回。
四、兩造對於下列事項不爭執，並有戶籍謄本、交通事故調查報
    告表、相驗屍體證明書、照片、高雄市立民生醫院檢驗報告
    可稽，且經本院調閱國防部高等軍事法院高雄分院95年上更
    字第2 號刑事案卷查明無訛，堪信為真實；
　(一)上訴人與游勝帆於91年10月10日凌晨3 時40分共乘游勝帆所
　  有之車牌號碼PTU-868 號重型機車，沿高雄市苓雅區○○○
    路由南往北方向行駛，於行經高雄師範大學大門口以北50公
    尺處時，該機車先擦撞左側道路安全島，並向左側倒地且向
    前滑行而肇事，致上訴人受有臉部、雙手及左腳擦傷，游勝
    帆則向前摔落地面，受有頭部外傷、顱骨骨折、顱內出血等
    傷害，經送醫急救，於同年月18日不治死亡。上訴人業經國
    防部高等軍事法院高雄分院以95年上更字第002 號判決上訴
    人服用酒類，不能安全駕駛動力交通工具而駕駛，因而致人
    於死，處有期徒刑2 年，緩刑3 年確定在案（惟上訴人否認
    車禍發生時，其為系爭機車之駕駛人）。
　(二)上訴人與游勝帆經送醫急救時分別施以抽血檢測，上訴人血
　  液酒精濃度為209mg/dl，換算呼氣酒精濃度測試值為1mg/l
    ；游勝帆血液酒精濃度為263mg/dl，換算呼氣酒精濃度測試
    值為1.3mg/l 。
　(三)被上訴人己○○與丁○○○係游勝帆之父、母，育有二女二
  　子，游勝帆係其次子。
　(四)如上訴人應負賠償責任，被上訴人己○○得請求賠償殯葬費
　  25萬元、扶養費22萬1645元及精神慰撫金150 萬元；被上訴
    人丁○○○得請求賠償扶養費23萬1923元及精神慰撫金150
    萬元，且上訴人與游勝帆間各應負擔50% 之過失責任。
  (五)被上訴人已領取強制汽車責任保險金140萬元。
五、兩造爭執之事項：本件車禍發生時，系爭機車駕駛人是否為
    上訴人一節。經查：
  (一)證人即當日亦於「長堤」PUB 店飲酒之陳嘉逢於上開刑案偵
    查中結證稱：「91年10月10日凌晨3 、4 點，我在長堤PUB
    喝酒，跟蘇昱彰一起，看見被害人游勝帆喝醉趴在櫃台，乙
    ○○在櫃台」；證人蘇昱彰亦於偵查中結證稱：「91年10月
    10日我酒醉之前，看到死者喝醉趴在吧台，乙○○在喝水，
    我過去問死者行不行，他沒有講話，只是搖頭，我看他的精
    神狀況很差」（相驗卷第39頁反面）；且陳嘉逢、蘇昱彰均
    證稱：「．．我們離開當時看到游員（指游勝帆）已經趴在
    吧台上睡覺，．．我們當時有跟游勝帆、乙○○說我們要先
    走，但是游勝帆已經醉了，我們當時還有問說要不要載游員
    回家，因為我們有開車，但是林員（指上訴人）先問游員，
    游員搖頭表示不要，後來林員跟我們說不用，他會載游員回
    去，我們當時還有跟林員說，是否可以勝任載游員回家，他
    說沒有問題。」「我們當時有問林員是否要幫他在游員回家
    ，當時林員跟我們說他要休息一下，然後就會載游員回家，
    當時林員精神狀況良好，在喝白開水解酒。」（見國防部高
    等軍事法院高雄分院92年高審字第103 號刑事案卷81至83頁
    ）等語。
  (二)證人即「長堤」PUB 之店員林朝民於上開刑案偵查中結證稱
    ：「乙○○來告訴我說他們要走了，但是游勝帆喝醉酒，是
    我走下去看到游勝帆趴在桌子上像喝醉酒的樣子，我就跟乙
    ○○把死者扶到櫃台讓他趴著休息，約二、三十分鐘，我去
    找死者時，有問他是否喝醉了，但他都沒理我，我扶他的過
    程中，他意識不清楚，但乙○○意識很清楚，．．死者要走
    出大門也是我跟乙○○把他扶出去的，我還有交代乙○○要
    把他（指游勝帆）載好，我要關店門是看到乙○○扶著死者
    走出去」（見相驗卷第50頁反面、第51頁），林朝民於上開
    刑事案件審理中亦證稱：「他們離開時，我有交代乙○○要
    將游勝帆載回家」「．．，他們就要離去，我跟乙○○一人
    扶游員一邊，要將游員扶到大門後，我告訴林員說要將游員
　　載回家中，林員說好後，我就走回店內」（見上開高審字卷
    第92至93頁）等語。
  (三)本件車禍發生後，上訴人與游勝帆被送往高雄市立民生醫院
    急救，經抽血檢測，游勝帆之血液酒精濃度為 209mg/dl，
    換算呼氣酒精濃度測試值為1mg/l ；游勝帆血液酒精濃度為
    263mg/dl，換算呼氣酒精濃度測試值為1.3mg/l ，可見肇事
    時游勝帆之酒醉程度較上訴人為高。
  (四)基上事證，並參諸上訴人於上開刑事案件審理時陳稱：我當
    時看到游員被林朝民扶著送到門口，我走在他們兩人後面，
    沒有去扶游員」等語（見上開高審字卷第112 、156 頁），
    可知上訴人與游勝帆離開長堤PUB 店時，游勝帆酒醉程度高
    於上訴人，上訴人意識尚清楚，得獨立行動，而游勝帆則已
    意識不清，需他人攙扶，屬於深醉程度，上訴人意識既尚清
    楚，且得獨立行動，衡之常情，應由其騎機車搭載游勝帆離
    去，而不會由酒醉意識不清，需人攙扶之游勝帆騎機車搭載
    離去。是上訴人辯稱其很清醒，沒有騎機車載游勝帆，是游
    勝帆騎機車發動車子，伊跨上去坐後座云云，顯與依一般經
    驗法則與論理法則有違，不足採信。況本件經軍事法院送請
    法務部法醫研究所鑑驗結果，認上訴人雙手有對稱性疑駕駛
    機車把手傷痕，血中乙醇濃度較游勝帆為低，且系爭機車係
    速克達式機車，前擋風板對駕駛者似較有安全性，機車乘客
    在車禍後乘客摔出座位椅之機會較大，危險性較高。並以乙
    醇濃度為209mg/d 之人，較尚有駕駛機車能力，若一般人達
    乙醇濃度250mg/dl以上，應已接近昏迷、休克之程度，應已
    達無法駕駛機車之程度等情，有該所94年2 月25日法醫理自
    第0940000003號函所附法醫所 (94) 伊健自第0032號法醫文
    書審查鑑定書一份附於上開刑事卷可參。準此，被上訴人主
    張本件車禍發生時，系爭機車駕駛人為上訴人，應屬可採。
六、按不法侵害他人致死者，對於支出殯葬費之人，亦應負損害
    賠償責任。被害人對於第三人有法定扶養義務者，加害人對
    於第三人亦應負損害賠償責任。不法侵害他人致死者，被害
    人之父、母、子、女及配偶，雖非財產上損害，亦得請求賠
    償相當之金額。又按汽車駕駛人飲用酒類或其他類似物後其
    吐氣所含酒精濃度超過每公升0.25毫克或血液中酒精濃度超
    過百分之0.05以上者，不得駕車，道路交通安全規則第114
    條第1 項第2 款定有明文。查本件上訴人飲酒後血液酒精濃
    度為209mg/dl，換算相當於呼氣酒精濃度測試值1mg/l ，已
    超過上開規定標準，顯已達不能安全駕駛之程度，其仍騎乘
    機車搭載游勝帆而肇事，致游勝帆死亡，依上開規定，自應
    負損害賠償責任。茲上訴人於本院陳明其如應負賠償責任，
    對於被上訴人己○○得請求賠償殯葬費25萬元、扶養費22萬
    1645元及精神慰撫金150 萬元，合計197 萬1645元；被上訴
    人丁○○○得請求賠償扶養費23萬1923元及精神慰撫金150
    萬元，合計173 萬1923元等情，並無爭執，且上訴人與游勝
    帆間就本件車禍之發生，各應負擔50% 之過失責任，亦為兩
    造所不爭，上訴人抗辯應依過失相抵之規定，減輕賠償責任
    ，核屬有理。從而，被上訴人己○○得請求賠償之金額為98
    萬5823元（元以下四捨五入），被上訴人丁○○○得請求賠
    償之金額為86萬5962元（元以下四捨五入）。
七、又按強制汽車責任保險人依強制汽車責任保險法規定給付之
    保險金，視為加害人之損害賠償金額之一部分，加害人受賠
    償請求時，得扣除之；及死亡給付之受益人為受害人之繼承
    人，94年2 月5 日修正前強制汽車責任保險法第30條、第10
    條分別定有明文。查被上訴人係游勝帆之繼承人，已領取強
    制汽車責任保險金140 萬元，依民法第1141條規定，被上訴
    人即各受領70萬元保險金，依上開規定，自應於得請求之金
    額內扣除之。故被上訴人己○○尚得請求上訴人賠償28 萬
    5823元（000000－000000＝285823）；被上訴人丁○○○尚
    得請求上訴人賠償16萬5962元（000000－000000＝165962）
    。
八、綜上所述，被上訴人依侵權行為法則，請求上訴人給付被上
    訴人己○○28萬5823元、丁○○○16萬5962元，及自起訴狀
    繕本送達翌日即93年11月4 日起至清償日止之法定遲延利息
    ，即屬正當，應予准許，逾此部分之請求，即非正當，不應
    准許。原審關於命上訴人應給付被上訴人己○○超過28萬58
    23元本息、丁○○○超過16萬5962元本息部分，尚有未合，
    上訴意旨求予廢棄改判，為有理由，爰將原判決此部分廢棄
    ，改判如主文第二項所示。至原審就上開應准許部分，為上
    訴人敗訴之判決，並無不合，上訴意旨指摘原判決此部分不
    當，求予廢棄，非有理由，應予駁回。本件為判決基礎之事
    證已臻明確，兩造其餘主張及舉證，於判決結果不生影響，
    無庸逐一審究，併此敘明。
九、據上論結，本件上訴為一部有理由，一部無理由，依民事訴
    訟法第訟法第449 條第1 項、第450 條、第79條，判決如主
    文。
中　　華　　民　　國　　96　　年　　3 　　月　　30　　日
                            民事第四庭
                                審判長法官       蔡文貴
                                法      官       黃科瑜
                                法      官       徐文祥
以上正本證明與原本無異。
被上訴人如對本判決上訴，須於判決送達後20日內向本院提出上
訴狀，其未表明上訴理由者，應於上訴後20日內向本院提出上訴
理由書（均須按他造當事人之人數附繕本）。上訴時應提出委任
律師或具有律師資格之人之委任狀，並依附註條文規定辦理。
上訴人不得上訴。
中　　華　　民　　國　　96　　年　　3 　　月　　30　　日
                                書　記  官       陳金卿
附註：
民事訴訟法第466 條之1 ：
對於第二審判決上訴，上訴人應委任律師為訴訟代理人，但上訴
人或其法定代理人具有律師資格者，不在此限。
上訴人之配偶、三親等內之血親、二親等內之姻親，或上訴人為
法人、中央或地方機關時，其所屬專任人員具有律師資格並經法
院認適當者，亦得為第三審訴訟代理人。第1 項但書及第2 項情
形，應於提起上訴或委任時釋明之。
